【裁判字號】    99,監宣,1
【裁判日期】    990331
【裁判案由】    監護宣告
【裁判全文】
臺灣臺南地方法院民事裁定              99年度監宣字第1號
聲  請  人  丙○○
上列聲請人聲請監護宣告事件，本院裁定如下：
    主      文
宣告甲○○○（女，民國○○年○○月○○日生，身分證統一編號：Ｚ0
00000000號，住臺南市○○區○○路329巷6弄27號）為受監護宣
告之人。
選定聲請人丙○○（民國○○年○月○日生，身分證統一編號：Ｚ000
000000號，住臺南市○區○○街66巷8號9樓）為受監護宣告人甲
○○○之監護人。
指定乙○○（民國○○年○○月○日生，身分證統一編號：Ｚ00000000
0號，住臺南市○○區○○路329巷6弄27號）為會同開具財產清
冊之人。
聲請費用由受監護宣告之人甲○○○負擔。
    理      由
一、本件聲請意旨略以：聲請人之母親甲○○○因夫為軍人，常
    駐外島，一人扶養眾多子女，壓力過大，致精神耗弱，不能
    為意思表示或受意思表示，或不能辨識其意思表示之效果，
    爰聲請對甲○○○為監護宣告。又甲○○○之父母均已死亡
    ，甲○○○係由其配偶乙○○及聲請人共同照顧，爰請求選
    任聲請人為甲○○○之監護人，及指定甲○○○之配偶乙○
    ○為會同開具財產清冊之人等語。
二、按對於因精神障礙或其他心智缺陷，致不能為意思表示或受
    意思表示，或不能辨識其意思表示之效果者，法院得因本人
    、配偶、四親等內之親屬、最近一年有同居事實之其他親屬
    、檢察官、主管機關或社會福利機構之聲請，為監護之宣告
    ，民法第14條第1項定有明文。次按受監護宣告之人應置監
    護人。法院為監護之宣告時，應依職權就配偶、四親等內之
    親屬、最近一年有同居事實之其他親屬、主管機關、社會福
    利機構或其他適當之人選定一人或數人為監護人，並同時指
    定會同開具財產清冊之人。又法院選定監護人時，應依受監
    護宣告之人之最佳利益，優先考量受監護宣告之人之意見，
    審酌一切情狀，並注意下列事項：(一)受監護宣告之人之身心
    狀態與生活及財產狀況。(二)受監護宣告之人與其配偶、子女
    或其他共同生活之人間之情感狀況。(三)監護人之職業、經歷
    、意見及其與受監護宣告之人之利害關係。(四)法人為監護人
    時，其事業之種類與內容，法人及其代表人與受監護宣告之
    人之利害關係，民法第1110條、第1111條第1項、第1111條
    之1亦定有明文。
三、經查：
  （一）聲請人主張其係甲○○○之女兒之事實，有聲請人所提
        戶籍謄本在卷可稽，則揆諸上開規定，聲請人為本件監
        護宣告之聲請，自屬有據。
  （二）又聲請人主張甲○○○領有極重度智殘殘障手冊一節，
        亦據其提出中華民國殘障手冊影本為證，而經鑑定人行
        政院衛生署臺南醫院黃隆山醫師鑑定結果，復認：「一
        般醫學檢查：個案（即甲○○○）意識尚稱清晰，對問
        話能回答，但常有錯答現象，四肢尚稱方便，能自我行
        動，大小便及個人衛生部分需他人協助。精神檢查方面
        ：個案的注意力尚可、判斷能力、對人、時、地的定向
        感、記憶能力、計算能力及抽象思考能力均有明顯缺失
        。綜合以上之情形，這是一個中度失智症合併精神病態
        的個案，個案現呈明顯能力障礙，個案自我照顧能力呈
        明顯不足，其因精神障礙或其他心智缺陷致不能為意思
        表示或受意思表示，亦不能辨識其意思表示之效果」，
        有本院訊問筆錄、精神鑑定報告在卷可佐，是聲請人聲
        請對甲○○○為監護宣告，為有理由，應予准許。
  （三）再查，聲請人主張受監護宣告人甲○○○與其配偶乙○
        ○共育有六名子女等情，業據其提出戶籍謄本、親屬系
        統表為證；本院參酌聲請人為受監護宣告人甲○○○之
        女兒，長期照顧甲○○○，並願意擔任甲○○○之監護
        人，而甲○○○之子女宋智華、宋思荷、宋梅玲、宋筠
        萍、宋瑞蘭均同意聲請人擔任甲○○○之監護人一節，
        亦有聲請人所提同意書在卷可佐，是認由聲請人擔任甲
        ○○○之監護人，符合甲○○○之最佳利益，爰選定聲
        請人為甲○○○之監護人；又乙○○係受監護宣告人甲
        ○○○之配偶，衡情應會本於受監護宣告人甲○○○之
        最佳利益，與監護人共同開具財產清冊，乙○○亦已表
        示願擔任會同開具財產清冊之人，爰指定乙○○為會同
        開具財產清冊之人。
四、依民事訴訟法第608條第1項，裁定如主文。
中    華    民    國    99    年    3     月    31    日
                        家事法庭法  官  林育幟
以上正本係照原本作成。
如不服本裁定關於選定監護人及指定會同開具財產清冊之人等部
分，應於送達後十日內向本院提出抗告狀，並繳納抗告費新臺幣
1,000元；其餘關於宣告監護之部分，不得抗告。
中    華    民    國    99    年    3     月    31    日
                                書記官  陳世明

司法院資訊處製作；財團法人民間司法改革基金會備份。
